臺灣板橋地方法院刑事判決　　　　　　　　　　　　　　　九十一年度自字第七號
　　自　訴　人　冠容交通股份有限公司
　　代　表　人　丙○○
　　自訴代理人　甲○○
　　被　　　告　乙○○
右列被告因詐欺等案件，經自訴人提起自訴，本院判決如左：
    主  文
乙○○無罪。
    理  由
一、自訴意旨略以：被告乙○○於民國（下同）九十年四月二十八日，受僱於自訴人
    冠容交通股份有限公司（以下稱冠容公司）駕駛車號３Ｂ－６９５號營業小客車
    ，因積欠營業收入未繳回，迄九十年十月八日車子被自訴人公司扣回，詎知被告
    為詐騙車輛繼續營業，編造各種可憐理由，使自訴人公司誤信其言，並以同樣理
    由博取陳擇位、黃春風、李昌明等人同情，擔任其保證人，以遂其詐騙自訴人公
    司營業收入及車輛之目的，並經自訴人之代理人甲○○於本院訊問時，明確指訴
    被告係涉犯刑法第三百三十九條第一項之詐欺取財罪嫌等語。
二、按犯罪事實應依證據認定之，無證據不得推定其犯罪事實，刑事訴訟法第一百五
    十四條定有明文。復按認定犯罪事實所憑之證據，雖不以直接證據為限，間接證
    據亦包括在內；然而無論直接或間接證據，其為訴訟上之證明，須於通常一般之
    人均不致有所懷疑，而得確信其為真實之程度者，始得據為有罪之認定。再按刑
    法第三百三十九條第一項詐欺罪之成立，以意圖為自己或第三人不法所有，以詐
    術使人將本人或第三人之物交付為要件。所謂以詐術使人交付，必須被詐欺人因
    其詐術而陷於錯誤，若其所用方法，不能認為詐術，亦不致使人陷於錯誤，即不
    構成該罪，最高法院分別著有七十六年度臺上字第四九八六號及四十六年度臺上
    字第二六０號判例甚明。又債務人於債之關係成立後，如有債務不履行之情形，
    在一般社會經驗上可能之原因甚多，縱令出於惡意而有遲延給付或不為給付之情
    事，苟無足以證明其債之關係發生時自始故意藉此從事財產犯罪之積極證據，仍
    不得僅以債信違反之客觀事態，推定債務人自始有詐欺取財之犯意。
三、本件自訴人冠容公司認被告乙○○涉犯詐欺取財罪嫌，無非係認被告因積欠營業
    收入，經扣回所駕駛前揭車輛後，猶編造可憐理由詐騙自訴人公司，並使陳擇位
    、黃春風及李明昌等人擔任其保證人，並以駕駛員雇用合約書、存證信函影本各
    乙紙資為論據。訊據被告乙○○固供認向自訴人公司租用上揭營業小客車，並積
    欠不詳金額車租等情屬實，惟堅決否認有被訴之詐欺取財犯行，辯稱：伊是租車
    告親自簽名之計程車駕駛人雇用合約書第一項之記載，被告受僱於自訴人公司而
    駕駛上揭營業小客車，與自訴人公司間似存有僱傭關係，惟經本院核閱該紙雇用
    合約書第七項，亦載明被告每日須繳回自訴人公司八百元之營業收入，作為該車
    輛折舊費、修理維護費、牌照稅、燃料稅、保險費及人事管銷等費用，每日多餘
    之營業收入，始歸被告勞務所得，自訴人公司不再支付其他薪資及福利等旨，則
    與民法第四百八十二條所明定，受僱人於一定或不定期限內服勞務，僱用人給付
    報酬之規定顯有不符，而被告須按日繳回自訴人公司之八百元營業收入，核其性
    質應屬自訴人公司將該營業小客車交由被告使用、收益後，被告所須支付之租金
    ，故自訴人公司與被告乙○○間訂立名為雇用合約書之契約，其實質內容卻應屬
    租賃契約，要無疑義，被告辯稱僅租車而未受僱等語，應認與事實相符而堪以採
    信。又被告係於九十年十月二十四日始簽署該紙雇用合約書，則自訴意旨謂被告
    於九十年四月二十八日受僱，並於同年十月八日由自訴人公司扣回車輛云云，實
    與該紙雇用合約書之記載不符，自訴人冠容公司之指訴已有瑕疵。自訴人冠容公
    司之代理人甲○○於本院調查及審理時，復分別供承被告於本案之前，曾向自訴
    人公司租過二次車，分別積欠三萬多及一萬多元車租，以及車子是在九十一年一
    月五日找回車子，是蔡坤城就是被告所指「阿城」還的，我們誤認車子是被扣回
    的，被告已交付二萬元支票部分清償，對於本案我們也不再追究等語（見九十一
    年六月十二日訊問筆錄、同年八月九日審判筆錄），足徵被告所辯稱主動委託「
    阿城」代為還車予自訴人冠容公司，及因經濟狀況不好始積欠車租等語，尚非屬
    ，虛捏以圖卸刑責之詞，洵堪採信。是以本案被告乙○○於向自訴人冠容公司承
    租前開營業小客車後，雖有遲延繳付租金之情事，惟自訴人冠容公司於明知被告
    於先前二次租車時，尚未繳清所積欠車租之情形下，猶同意被告租借本案之營業
    小客車，則顯難認被告於租車時，有何施用詐術致自訴人冠容公司因而陷於錯誤
    ，交付前揭營業小客車之情事，且自訴人之代理人甲○○亦不否認被告係主動委
    託「阿城」歸還租車，其應無為自己不法所有之犯意，自不能僅憑被告於事後未
    能清償車租之違反債信客觀事態，推定被告於租車之時即有不法意圖之犯意，故
    被告堅詞否認有右開詐欺犯行，應非無據而堪予採信。此外，本院復查無其他足
    認被告有自訴意旨所指訴詐欺取財犯行之積極證據，本案應純屬被告乙○○於租
    車後，無法按約給付自訴人冠容公司租金之民事糾葛，自訴人之代理人甲○○亦
    供承已與被告達成和解，被告並交付二萬元之支票作為部分清償，則揆諸前開法
    條及判例意旨之說明，本案既不能證明被告乙○○犯罪，本院自應為無罪之諭知
    。
據上論斷，應依刑事訴訟法第三百四十三條、第三百零一條第一項前段，判決如主文
。
中      華      民      國      九十一    年      八    月    二十三    日
                                臺灣板橋地方法院刑事第三庭
                                      法  官    陳志揚
右正本證明與原本無異。
如不服本判決，應於判決送達後十日內向本院提出上訴狀 (應附繕本) ，上訴於
臺灣高等法院。
                                      書記官    陳慶樹
中      華      民      國      九十一      年    九    月  二十四    日
